臺灣臺南地方法院刑事判決　　　　　　　　　　　　　　九十三年度易字第七六號
　　公　訴　人　臺灣臺南地方法院檢察署檢察官
　　被　　　告　甲○○
右列被告因詐欺案件，經檢察官提起公訴（九十年度偵字第八六０號)，本院判決如
左：
    主  文
甲○○連續意圖為自己不法之所有，以詐術使人將第三人之物交付，處有期徒刑壹年
貳月。
    事  實
一、甲○○係「詠特莉企業有限公司」之負責人，其意圖為自己不法之所有，竟基於
    以不能兌現之「人頭支票」詐騙購物之概括犯意，於民國八十九年一月間，偕同
    不知情之該公司企劃部協理趙詠潔（經本院於九十二年九月五日以九十一年度易
    字第三０一號刑事判決宣告無罪確定），至台南市○○路○段三０一巷四十三弄
    十一號乙○○所經營之「天麗爾企業有限公司」，向乙○○詐稱其經營進出口業
    務，對於「天麗爾企業有限公司」所生產之女性內衣褲須求量大，要求乙○○連
    續供應，貨款按月結清，致乙○○不疑而陷於錯誤，於八十九年二月至四月間，
    連續多次交付「天麗爾企業有限公司」所生產之女性內衣褲給甲○○，詎甲○○
    竟持其以請一頓飯之代價，向一名綽號「小陳」之不詳姓名男子取得之被冒名開
    戶之「徐弘源」、「陳嘉玲」人頭支票各一張〔發票人「徐弘源」、付款人彰
    化商業銀行台中分行、支票號碼ＡＬ0000000號、發票日八十九年六月三十日、
    金額新台幣（下同）二十五萬元；發票人「陳嘉玲」、付款人彰化商業銀行南
    屯分行、支票號碼ＥＵ0000000號、發票日八十九年五月十日，金額十七萬六千
    元）及自八十九年四月一日起即大量退票之華洋服飾陳文明支票一張（付款人新
    竹市農會信用部，支票號碼ＦＡ0000000號、發票日八十九年六月二十日，金額
    三十萬元），於八十九年三月二十四日以上開「陳嘉玲」人頭支票一張、於八十
    九年四月二十日以上開「徐弘源」、華洋服飾陳文明支票各一張交付給乙○○資
    為付款，經乙○○將上開支票提示，均遭退票，乙○○始知受騙。
二、案經乙○○訴請臺灣臺南地方法院檢察署檢察官偵查起訴。
    理  由
一、訊據被告甲○○矢口否認有何詐欺犯行，辯稱：係以客票支付貨款，並未詐欺云
    云。
  (1)經查：
  (1)「詠特莉企業有限公司」之財務及客戶業務都由被告甲○○親自處理，業據趙詠
    潔及證人毛定華（在詠特莉企業有限公司擔任助理兼甲○○之司機）於本院九十
    一年四月十八日調查時分別供述及證述在卷。又被告甲○○係首次與告訴人乙○
    ○交易，被告甲○○於八十九年三月二十四日以上開「陳嘉玲」人頭支票一張、
    於八十九年四月二十日以上開「徐弘源」、華洋服飾陳文明支票各一張交付給乙
    ○○資為付款，均遭退票等情，亦據告訴人乙○○於偵、審中指訴甚詳，復為被
    告甲○○於偵、審中所自承，並有上開支票及退票理由單等影本各三紙在卷可資
    佐證。
  上開戶名為「徐弘源」、「陳嘉玲」之支票，其開戶人之身分證統一編號，各係
    徐智勤、陳雅雯之身分證統一編號，除身分證統一編號外，出生年月日、地址均
    與徐智勤、陳雅雯之出生年月日及地址不符，顯係冒名開戶，業據證人陳雅雯於
    九十年二月二十一日於檢察官偵查中證述明確。又查「徐弘源」帳戶退票計二百
    八十六張，金額共五千八百餘萬元；「陳嘉玲」帳戶退票計一百六十七張，金額
    共三千二百餘萬元。另華洋服飾陳文明之支票帳戶，自八十九年四月一日起即密
    集大量退票共一百七十四張，金額數千萬元，有上開支票退票理由單、徐智勤、
    陳雅雯戶籍資料、徐智勤之陳報狀及支票帳戶退票明細資料查詢簡覆單等影本附
    卷可稽，顯見均是無法兌現之俗稱「人頭支票」。
  被告甲○○於本院九十二年十一月十一日調查時供稱上開「徐弘源」、「陳嘉玲
    」及華洋服飾陳文明之支票等「客票是我向一位朋友「小陳」拿的，他有說不確
    定該客票能否兌現，之後客票到期（即支票所載之發票日）前，他有通知我不能
    兌現，我拿這些客票並未付「小陳」錢，但有請他吃一頓飯，我有在客票背書，
    我知道這些客票有可能是人頭票」，並稱「我承認有詐欺行為」等語。按上開發
    票人「徐弘源」之人頭支票金額為二十五萬元；發票人「陳嘉玲」之人頭支票金
    額為十七萬六千元；發票人華洋服飾陳文明之人頭支票金額為三十萬元，合計金
    額為七十二萬六千元，茍非係不能兌現而毫無價值之人頭支票，被告甲○○豈有
    不付款而僅請一頓飯即能從「小陳」拿到上開支票之理，被告甲○○顯然明知上
    開支票是人頭支票。又被告甲○○迄今非但仍未能提供其朋友「小陳」之姓名、
    住址以供本院查證，且其於九十三年三月九日於本院審理時，竟改稱上開三張支
    票是其表舅交給伊的云云，益顯見其意圖飾卸而供詞反覆。
  (2)綜上所述，被告甲○○上開所辯，殊不足採信。事證明確，被告甲○○之犯行洵
    堪認定。
三、核被告甲○○所為，係犯刑法第三百三十九條第一項之詐欺罪。被告甲○○多次
    詐欺犯行，時間緊接，犯罪構成要件相同，顯係基於概括之犯意為之，應論以連
    續犯並加重其刑。審酌被告甲○○之品行、智識程度、犯罪之動機、目的、手段
    、所生之危害及犯罪後尚未與告訴人成立民事和解等一切情狀，量處如主文所示
    之刑，以示懲儆。
據上論斷，應依刑事訴訟法第二百九十九條第一項前段，刑法第三百三十九條第一項
、第五十六條，罰金罰鍰提高標準條例第一條前段，判決如主文。
本案經檢察官丙○○到庭執行職務
中      華      民      國      九十三    年      二      月    十二  日
                                  臺灣臺南地方法院刑事第十庭
                                      審判長法官  陳忠鎣
                                      法      官  鍾邦久
                                      法      官  林勝利
右正本證明與原本無異
如不服本判決應於送達後十日內向本院提出上訴狀。（應提出繕本）
                                          書記官  陳怡吟
中      華      民      國      九十三    年      三      月  二十三   日
附錄本案論罪科刑法條：
刑法第三百三十九條第一項
  意圖為自己或第三人不法之所有，以詐術使人將本人或第三人之物交付者，處五年
  以下有期徒刑、拘役或科或併科一千元以下罰金。
